【裁判字號】    92,易,59
【裁判日期】    920623
【裁判案由】    槍砲彈藥刀械管制等
【裁判全文】
臺灣板橋地方法院刑事判決                            九十二年度易字第五九號
    公  訴  人  臺灣板橋地方法院檢察署檢察官
    被      告  辛○○
右列被告因槍砲彈藥刀械管制條例等案件，經檢察官提起公訴 (九十年度偵字第一二
九六三號)，本院判決如左：
    主  文
辛○○無罪。
    理  由
一、公訴意旨略以：被告辛○○於民國九十年七月三十一日上午八時許，在臺北縣三
    重市○○○路一六一巷七號五樓友人張志鵬住處，明知前來上開處所綽號「阿讚
    」年籍不詳之人持有具有殺傷力之改造手槍一把（槍枝管制編號：0000000000
    ），與丙○○等人證件係來路不明之贓物，竟受「阿讚」之委託，而收受寄藏上
    開槍械及如附表一所示之證件，而為持有；嗣被告於同日下午十三時三十分許，
    在上開處所，為警查獲，並起出具有上開殺傷力之改造手槍一把及丙○○等人之
    證件。因認被告辛○○涉犯違反槍砲彈藥刀械管制條例第十一條第四項及刑法第
    三百四十九條第一項之罪嫌云云。
二、按犯罪事實應依證據認定之，無證據不得推定其犯罪事實，又不能證明被告犯罪
    者，應諭知無罪之判決，刑事訴訟法第一百五十四條、第三百零一條第一項前段
    定有明文。所謂認定犯罪事實之證據，係指足以認定被告確有犯罪行為之積極證
    據而言，該項證據自須適合於被告犯罪事實認定，始得採為斷罪資料（最高法院
    二十九年度上字第三一０五號判例意旨參照）；另按認定犯罪事實，所憑之證據
    ，雖不以直接證據為限，間接證據亦包括在內，然無論直接或間接證據，其為訴
    訟上之證明，須於通常一般之人均不致於有所懷疑，而得確信其為真實之程度者
    ，始得據之為有罪之認定，倘其證明尚未達到此一程度，而有合理性懷疑之存在
    時，即無從為有罪之認定，此亦有最高法院七十六年臺上字第四九八六號判例可
    資參照。
三、公訴人認被告涉有前揭犯行，無非以下列理由為其主要論據：（一）被告經警所
    扣之改造手槍（槍枝管制編號：0000000000），經鑑定結果，具有殺傷力，有內
    政部警政署刑事警察局九十年八月六日刑鑑字第一七０五二九號鑑驗通知書一紙
    在卷可憑；另如附表一所示之證件，業經被害人丙○○、己○○與壬○○於警訊
    中供述係失竊贓物，並有贓物認領保管單在卷為憑；（二）上開槍枝係綽號「阿
    讚」之人交付予被告而持有乙節，亦據被告於偵查初訊中供承無誤，是被告自始
    即知扣案物品為槍枝及他人所有之證件無誤；（三）又被告辯以：為警查獲後，
    曾遭警員毆打刑求云云，惟經傳喚證人警員李振雄、廖坤英、施俊雄、吳振祥均
    證述並無毆打被告云云，是被告所辯，自不足採信；（四）被告於偵查中復辯以
    ：扣案物品係「阿讚」所寄放，是時屋主張志鵬有看見云云，惟此為證人張志鵬
    所否認，嗣被告再以：交付本件物品之「阿讚」係乙○○，當日係乙○○與戊○○至查獲處所，由乙○○交付扣案物品，其後乙○○亦併同為警查獲，惟嗣後遭
    警方於分局放走，有當日他案為查獲甲○○等人可為證述云云；惟此與被告警訊
    時供稱：「阿讚」係姓葉等語不符，且證人乙○○亦否認交付物品予被告保管；
    至證人戊○○固證稱：其有與乙○○同去三重市○○○路某處五樓找辛○○，見
    乙○○將一般裝禮餅盒之紅色袋子交與辛○○，約五分鐘後警員就來云云，核與
    被告於偵查中初訊時所稱其係上午八時許收受本件扣案物品（距查獲時約有五小
    時），或被告嗣後所供稱其收受本件扣案物品約一小時後為警查獲等語，均不相
    符合。再證人戊○○所證：「當天晚上乙○○有打電話給我，他說有去分局，但
    沒有事，但實際上他有去分局否，我不知道」、「其並未見乙○○被抓，乙○○
    只打電話告訴我說沒事了，但未說他有被抓」，等語，自不足以證明乙○○於九
    十年七月三十一日有與被告同為警查獲之情；而證人甲○○與妻楊佩璇雖於九十
    年七月三十一日，因另案經台北縣政府警察局三重分局查獲之情，業經證人甲○○、楊佩璇證述明確，然證人甲○○於九十一年八月九日證稱：九十年七月三十
    日，其有無在三重分局見過辛○○或林正杰，已無印象等語；而證人楊佩璇固於
    九十年十二月十八日證稱：九十年七月三十一日，其因毒品案為三重分局所查獲
    ，在分局內有見過乙○○，但未注意到有無辛○○此人等語，自難執證人楊佩璇
    之上開證言，遽認證人乙○○是日有為警查獲之依據。
四、訊據被告辛○○固不否認於上揭時間地點收受前開扣案物品之事，惟堅決否認有
    何公訴人所指之犯行，辯稱：九十年七月三十一日乙○○與戊○○一起來，當時
    乙○○拿了一個用裝喜餅的餅乾盒裝的東西交付予伊，伊並不知其內放有何物，
    係警察進來後伊才知道裡面有槍及證件，其後乙○○與戊○○返回伊住處，乙○○當時亦為警察查獲，但在警局時警察將乙○○釋放，因此伊無從供述上開物品
    係乙○○所交付，乃於警訊、偵查中改稱係綽號「阿讚」拿給伊的等語。
五、經查：
(一)本件為警當場查扣上開物品等情，固有臺北縣警察局三重分局扣押筆錄、扣押物
    品目錄表及贓物認領保管單暨內政部警政署刑事警察局鑑驗通知書在卷足憑，惟
    就上開物品之來源，被告於警訊中先供稱：「這些東西均是綽號『阿讚』的，不
    是伊的，伊亦不知有何用途」（參見偵查卷第九頁），旋經移送檢察官初訊時，
    其供稱：「因早上八點多，一個綽號『阿讚』朋友把一包東西放在張志鵬家裡，
    叫伊不要亂動，伊想警察所說的是這包東西，就將它交給警察，裡面有槍彈及他
    人證件，都不是伊的，也不是伊偷的」（參見偵查卷第二十四頁），嗣於九十年
    八月十六日偵查中則供稱：「『阿讚』是叫『林世傑』（實為『乙○○』），他
    是六十六年次，伊被警察捉時，有通知他來現場，而林世傑是和戊○○同來，但
    戊○○跑掉，林世傑在分局就被放走了，他沒有作筆錄」等語（參見偵查卷第四
    十頁背面），此後迭於偵查及本院審理中均為相同之供述，是被告自始並未供稱
    知悉袋內物品為槍枝及其他竊盜贓物，則公訴人遽以上開物品為綽號「阿讚」所
    交付，即推論被告於返還時因須與委託保管之綽號「阿讚」核對受託保管物品及
    數量，而認被告於受委託之際，當知悉上開物品為違禁物及盜贓物云云，稍嫌率
    斷。
(二)再者，被告於偵查及本院審理中均指稱上開物品係乙○○所交付，且當時乙○○
    與戊○○同來，有戊○○可證等語，此節復經證人戊○○於偵審中證述屬實，其
    證稱：「當時伊和林世傑拿東西要給辛○○，伊只看到林世傑拿一個一般裝餅乾
    的紅色袋子給辛○○，但裡面何東西伊不知道，只有伊和林世傑在大門，而辛○○在屋內，林世傑已將東西給廖」（參見偵查卷第四十六頁反面）、「（問：你
    和林世傑有拿一個紅色袋子給辛○○？）是。」、「（問：你和林世傑當時有進
    到辛○○住的地方？）有，兩人均有進去。」、「那裡有二個門，一個是大門伊
    有進去走廊，但到房門伊沒有進去，所以未進房間內，但林世傑有，伊在外面等
    。」（參見偵查卷第六十五頁）、「（問：去張志鵬家是何人約的？）是何人約
    的，伊不清楚，當時是乙○○找伊去他家，後來伊與乙○○就去張志鵬家。」、
    「伊當時是與乙○○一同過去的，乙○○手上有拿著紅色袋子，而伊本身有吸毒
    ，伊一看到警察就跑了。」（參見本院九十二年三月七日訊問筆錄第三、五頁）
    、「伊和乙○○要進入房間裡，但裡面都是人，所以伊就往下跑」等語（參見本
    院九十二年三月二十四日訊問筆錄第五頁），核與被告所供情節大致相符，復觀
    之九十年七月三十一日為警查獲者僅被告一人，此有警訊筆錄附卷為證，其後被
    告經警移送至臺灣板橋地方法院檢察署複訊，因其另涉施用毒品罪嫌，經法院裁
    定送觀察、勒戒而執行毒品勒戒處分，羈押於台灣台北看守所附設勒戒處所，而
    後於偵查中被告供述另有證人戊○○知悉上開物品交付之始末，檢察官始於九十
    年八月三十日據以提訊戊○○，戊○○並為上開陳述，因之衡諸被告與證人戊○○並非同時為警查獲，衡情二人應無勾串證言之可能，尤有甚者，苟證人戊○○
    確不在場，則其自無於偵審中供述在場目賭交付經過，而自陷於偽證罪責之必要
    ，則其證言應堪採信；至證人戊○○對於乙○○交付上開槍枝及身分證件予被告
    ，及其後約五分鐘後警員到場查獲之時點，核與被告於偵查中之「係上午八時許
    收受本件扣案物品」或「收受本件扣案物品約一小時後為警查獲」之供述雖略有
    出入，惟此或因證人記憶有誤所致，自不得以此推翻證人戊○○之上開證言。
(三)另證人乙○○對於被告及證人戊○○所供上情則概予否認，然其就是否於九十年
    七月三十一日與戊○○共赴上開處所，並交付物品予被告收受乙節，其歷次之證
    述迭有更異，於偵訊時供稱：「並未於九十年七月三十一日有到三重大同南路一
    六一巷七號五樓找辛○○，亦未交付一包東西予辛○○保管，伊和戊○○已經八
    年沒有碰面了，伊並沒有什麼東西交給辛○○保管，惟辛○○被抓那一天近中午
    ，打電話給伊說他毒癮發作，伊就從新莊趕過去看他，約十分鐘就離開，伊並沒
    有被員警帶到分局，在七月底雖有到分局過，但不是被到庭的二位員警抓，有被
    送到檢察署，然和辛○○無關，辛○○被捉後，伊有聽葉臢賢說他有將一些身份
    證交給辛○○」（參見偵查卷第一一０頁至第一一一頁）、於本院審理中供稱：
    「伊與被告並不是很熟，在之前伊與辛○○是因為女孩子的事情，他拿刀砍伊，
    所以伊才知道他這個人，後來我們也和解了，並因此而認識，伊並未於案發當日
    至張志鵬住處找被告，伊與戊○○不太熟，伊是聽辛○○說的，而綽號『阿讚』
    的庚○○是伊鄰居，辛○○也認識。伊並不知道辛○○持有槍枝及來路不明的證
    件，但在辛○○被抓之後，伊與庚○○在家中吸毒，庚○○說辛○○被抓了，伊
    就問他為何知道，他說他有去找他，伊問他找他做什麼，他說他拿東西去給辛○○，拿什麼東西，他並沒有說，對於被告所述伊有意見，伊與被告並不是好朋友
    ，且因伊手傷是被告造成的，還有在丁○開庭時，伊根本不知道有這件事情，係
    開庭時檢察官才問伊是否有被警查獲，伊認為本件係被告與戊○○共同刻意串供
    誣陷，當日伊亦未與戊○○去張志鵬家中找辛○○，當天伊也沒有被警察抓」云
    云（參見本院九十二年二月二十一日、三月十日訊問筆錄），是證人乙○○對於
    九十年七月三十一日是否曾赴上址找被告，及於當日是否為警查獲等節，供詞反
    覆，所證已難憑採，且其復指渠與被告素有舊怨，證人戊○○亦參與其中，而認
    渠二人有共同設詞誣陷情事云云，惟衡以證人乙○○又供稱：當日因被告毒癮發
    作，曾親往探視等語，核與其前所稱與被告素有舊怨之情節，情理亦有所悖離，
    是其上開證言或非為圖卸免其責，而多所迴避；更何況，證人乙○○於被告為警
    查獲當日確曾遭警逮獲併同帶回警局，而為另案為警查獲之證人甲○○、楊佩璇
    於三重分局訊問時所目擊乙節，亦據證人甲○○於本院審理中證稱：「伊於在九
    十年七月三十一日與伊太太被警察查獲，等帶到三重分局時，伊有看到辛○○及
    乙○○，伊被抓到時，先被帶到分局地下室，等到帶上來後，就看到辛○○及乙○○在刑事組與警察們講話，但辛○○與乙○○是分開坐，他們也有跟我打招呼
    ，後來伊也有跟他們講了一、二句話，辛○○問伊為何被抓，伊稱吃藥，乙○○
    坐的比較遠說什麼伊沒有聽到，當時辛○○在另外一個角落製作筆錄，後來伊就
    沒有看到乙○○了，從頭到尾伊都有看到辛○○，．．伊的印象中辛○○說是被
    乙○○陷害的，在分局時，他就有提到他是因為乙○○陷害他，而在拘留所時，
    因為我人不舒服，他也有提到這件事情，辛○○有跟伊說乙○○已經走了，伊當
    時也有懷疑，但大家都知道這可能有講條件。」等語（參見本院九十二年六月六
    日訊問筆錄）、另證人楊佩璇（即證人甲○○之太太）於偵查中證稱：「在九十
    年七月三十一日有在三重和甲○○一起被抓，當時在分局有看過乙○○（提示乙○○口卡）」等語（參見偵查卷第一０四頁），核亦與被告前開所辯各節相符，
    是上開證人迭經檢察官或本院分別或隔離訊問，供詞相互間並無重大矛盾出入之
    處，且證人乙○○與甲○○、楊佩璇彼此間並無仇隙，衡情亦無附和被告、證人
    戊○○而為虛偽證言之必要，則渠等證言自堪採信。綜合上情所述，本件被告持
    有上開物品之經過，應為為警查獲當日乙○○與戊○○共赴張志鵬前開住所，由
    乙○○將扣案物品交付予被告，旋即離開，其後被告因遭警逮捕，嗣乙○○與戊○○返回張志鵬住處，因遇警查獲被告之情景，乙○○隨即亦遭警逮捕，戊○○
    則伺機逃離，嗣被告與乙○○併同為警帶回警局，始為證人甲○○與楊佩璇於警
    局巧遇，是被告前揭扣案物品係乙○○所交付，且對於袋內裝有何物並不知情之
    辯解，尚堪採信。
(四)至證人即本件查獲警員余佳福、廖坤英、李振雄於偵查及本院審理中雖證述：當
    時並沒有查獲其他人，亦未在現場看到乙○○、戊○○云云，則渠等證言核與證
    人戊○○、甲○○、楊佩璇上開證言不符，且被告迭於偵審中亦指稱遭警刑求等
    語，是渠等或為免受行政處分之責而為上開之供述，則渠等上開證言自不足採信
    。
六、綜上所述，本件公訴人據以起訴被告犯罪之證據，除證人乙○○不一致之證述外
    ，亦有上開諸多瑕疵及矛盾之處，於訴訟證明上，尚未至可認確為真實而無所懷
    疑之程度，自難遽採為被告犯罪之依據。此外，又查無其他積極確切之證據足資
    證明被告確有公訴人所指之違反槍砲彈藥刀械管制條例及收受贓物之行為，揆諸
    前揭說明，茲既不能證明被告此部分犯罪，自應為無罪之諭知。
據上論斷，應依刑事訴訟法第三百零一條第一項前段，判決如主文。
本案經檢察官謝宗甫到庭執行職務
中      華      民      國    九十二    年      六      月    二十三    日
                                      臺灣板橋地方法院刑事第六庭
                                          法  官  徐   蘭   萍
右正本證明與原本無異。
如不服本判決，應於判決送達後十日內，向本院提出上訴狀。
                                          書記官  莊   川   億
中      華      民      國    九十二    年      六      月    二十五    日


司法院資訊處製作；財團法人民間司法改革基金會備份。
